臺灣新竹地方法院刑事判決　　　　　　　92年度簡上字第83號
上　訴　人　臺灣新竹地方法院檢察署檢察官
被　　　告　甲○○
上列被告因妨害秘密案件，不服本院新竹簡易庭於中華民國92年
7 月31日所為之92年度竹簡字第335 號第一審簡易判決（聲請簡
易判決處刑案號：臺灣新竹地方法院檢察署92年度偵字第198 號
），而提起上訴，本院管轄第二審之合議庭判決如下：
    主  文
上訴駁回。
    事實及理由
一、構成犯罪事實：
    甲○○自民國89年1 月3 日起至91年5 月21日離職止，任職
    丙○○○股份有限公司（聯華公司），擔任測試工程服務部
    秘書，與公司簽立聘僱契約書，其中要求：不得洩漏職務關
    係持有之公務機密，不應知悉之機密不詢問、不窺看、不探
    聽，私人通訊絕不涉及公司機密，應防止甲方（指聯華公司
    ）資料或其他與甲方目前或未來業務有關之消息為第三人持
    有或知悉等義務。竟出於連續的犯罪故意，自90年7 月間某
    日起至91年5 月中旬某日止，利用公司電腦進入測試工程服
    務部主管乙○○之電子郵件帳號內，取得列為公司機密的公
    司客戶下單及各廠營業資料，以傳真或電話告知之方式，並
    以每週1 次、或2 至3 週1 次、或每月1 次不等之頻率，無
    故將前開資料洩漏給莊文仁、張繼聖、謝偉民與李君唯等人
    。嗣經聯華公司人員發覺有異，詢問甲○○後，始知上情。
二、認定犯罪事實所根據的證據及理由：
（一）被告甲○○於檢察事務官詢問時、檢察官偵查中及本院審
      理訊問時之自白。
（二）告訴人聯華公司之告訴代理人於檢察事務官詢問時、檢察
      官偵查中及本院審理訊問時之指述。
（三）證人謝偉民於檢察官偵查中之證述、證人即被告於聯華公
      司之主管乙○○在本院審理訊問時之證述。
（四）聘僱契約書、謝偉民於91年5月14日寄發標題為「ING-UMC
      , Recovery in progress, data point」之研究報告電子
      郵件、聯華公司營運企劃部4 月份月報表、被告所傳真之
      告訴人內部機密文件4 份、被告抄錄告訴人月報表資料之
      手稿、告訴人公司之月報表、被告親筆書寫之自白書、丙
      ○○○機密性資料管理辦法、聯電大事記之網頁紀錄、被
      告於聯華公司之人事基本資料表、職務說明書、Outlook
      代理人存取與代理傳送權限授予示意圖、證券業者對聯電
      、聯發科及晶圓代工廠所刊登之網頁資料（包括港商安銀
      證券對聯電之進出明細表、港商安銀證券對聯發科之進出
      明細表、謝偉民分析師對聯發科行情所發表之評論、謝偉
      民分析師對晶圓代工所發表之評論）、聯華公司營運企劃
      部週報之彙整資料等在卷可證。
三、論罪科刑的理由：
（一）被告所為係犯刑法第318 之1 的無故洩露因利用電腦知悉
      他人之秘密罪。
（二）連續犯：被告多次犯行，在時間上接近、犯罪手法雷同、
      犯罪構成要件相同，顯然係出於概括的犯罪故意所為，屬
      於連續犯，依照刑法第56條規定：「連續數行為而犯同一
      之罪名者，以一罪論。但得加重其刑至2 分之1 」，應論
      以一罪，並加重其刑度。
（三）科刑：原審在審酌被告犯罪之動機、目的、手段、智識程
      度、違反義務之程度、所造成告訴人之損害及被告犯後坦
      白承認犯行等一切情狀，適用刑事訴訟法第449 條第1 項
      前段，刑法第56條、第318 條之1 、第41條第1 項，罰金
      罰鍰提高標準條例第2 條規定（原審贅引同條例第1 條前
      段），量處被告有期徒刑3 月，併諭知易科罰金之折算標
      準，其認事用法，均無不合，量刑亦屬妥適。
四、公訴人上訴意旨略以：被告甲○○係犯刑法第318 條之1 的
    無故洩露因利用電腦知悉他人之秘密罪，且先後多次犯行，
    應依刑法第56條連續犯之規定論以一罪，並依法加重其刑，
    惟原判決竟僅判處有期徒刑3 月並得易科罰金，對照於被告
    之犯罪情節、犯罪所生危害等一切情狀，原判決之科刑顯屬
    輕判，實難誠服；又被告之犯行亦觸犯刑法第342 條第1項
    之背信罪，是請求撤銷原判決，另為適法之判決等等。經查
    ：
（一）按刑法第342 條第1 項之背信罪，係以為他人處理事務，
      意圖為自己或第三人不法之利益，或損害本人之利益，而
      為違背其任務之行為，致生損害於本人之財產或其他利益
      為構成要件。因本罪乃侵害財產法益之犯罪，故所稱為他
      人處理事務，其原因雖包括法令所規定、當事人之契約或
      無因管理等，惟應以為他人處理關於「財產上之事物」為
      限，其他非財產上之事務，自不在其內，此另觀其立法理
      由載明：「至於事務之種類，有專關於財產者，有關於財
      產以外一切事宜者，但本罪之成立惟以財產為限。」要無
      可疑（最高法院81年度台上字第3015號、第3534號判決參
      照，而學者林山田及比較法上德國刑法第266 條第1 項及
      瑞士刑法第159 條第1 項亦均同此認定，見林山田刑法各
      罪論2004年1 月一刷增訂四版，上冊第475 頁至第476 頁
      ）。
（二）被告甲○○在聯華公司擔任一級主管秘書職務，其主要職
      責有：為一級主管之行政助理人員，與主管相關活動的聯
      絡窗口，對一級部門及平行單位業務、組織瞭解，協調部
      門內、外相關人員，主動積極執行主管交辦事項，及時及
      有效率的達成主管所指派的秘書事務；工作項目名稱包含
      協助召開廠、部等一級單位會議及主管所指派的相關會議
      之事前準備工作，文件呈核、傳遞、記錄、追蹤、過濾，
      各類文件之歸檔與管理，文書處理、書信之撰稿與回覆，
      操作事務機器、電子設備、視訊會議設備使用等等，有聯
      華公司一級主管秘書職務說明書1 份附卷，且經證人即聯
      華公司測試工程服務部主管，亦即被告之主管乙○○於本
      院審理訊問時證述明確。準此，被告任職於聯華公司期間
      ，其工作上所處理事務之內容，均屬輔助性、文書管理性
      質之行政業務，並不涉及財產上事務，亦未經主管授權處
      理有關財產上之事務，則顯與上述背信罪須為他人處理「
      關於財產上之事務」的構成要件有間，故縱使被告確有利
      用職務之便，進入主管之電子郵件帳號內，取得公司客戶
      下單及各廠營業之極機密資料後，無故洩漏予他人之行為
      ，亦無足成立背信罪。
（三）另上訴意旨認被告行為已造成告訴人公司重大損害，而原
      審判決於科刑上顯屬輕判部分，本院認告訴人雖提出案發
      後告訴人公司向證券暨期貨管理委員會提出之「主旨：為
      證券分析師莊文仁等四人不法取得本公司機密資訊，請依
      法查察有無涉及違反證券交易法」等資料為據，然審酌其
      內容，尚無法認為係因被告之行為而實際造成損害之估算
      ，是以原審量處被告有期徒刑3 月，併諭知易科罰金之折
      算標準，應屬妥適。
（四）綜上，公訴人上訴所指被告另涉刑法第342 條第1 項之背
      信罪嫌，以及原審量刑過輕等等，並執以指摘原判決不當
      ，為無理由，應予駁回。
五、依刑事訴訟法第455 條之1 第1 項、第3 項、第368 條，判
    決如主文。
本案經檢察官鍾曉亞到庭執行職務。
中　　華　　民　　國　　94　　年　　5 　　月　　6 　　日
                  刑事第四庭審判長法　官　王紋瑩
                                　法　官　蔡欣怡
                                　法　官  馮俊郎
以上正本證明與原本無異。
本件不得上訴。
中　　華　　民　　國　　94　　年　　5 　　月　　6 　　日
                                  書記官  鄧雪怡
附錄本件科刑實體法條全文：
刑法第318條之1：
無故洩漏因利用電腦或其他相關設備知悉或持有他人之秘密者，
處2 年以下有期徒刑、拘役或5 千元以下罰金。
